臺灣臺北地方法院民事判決　九十一年度小上字第一八七號
　　上　訴　人　明德春天百貨股份有限公司
?
　　法定代理人　甲○○
　　訴訟代理人　乙○○
　　　　　　　　丙○○
　　被上訴人　　丁○○
　　訴訟代理人　戊○○
右當事人間請求給付租金事件，上訴人對於中華民國九十一年七月二十六日本院台北
簡易庭九十一年度北小字第一一五九號第一審判決提起上訴，本院判決如左：
    主  文
上訴駁回。
第二審訴訟費用由上訴人負擔。
    事  實
甲、上訴人方面：
  一、聲明：原判決廢棄。被上訴人於第一審之訴及假執行之聲請均駁回。
  二、陳述：除與原審判決書所載者相同茲予引用外，補稱：
    (一)上訴人於原審已主張系爭租賃標的之共同使用部分即一樓騎樓及公共走道因長
      期遭他人（自營戶、第三人）佔據營業及抗爭行為，致上訴人及承租廠商無法
      圓滿使用、收益，故就被上訴人未以適當方法除去及防止他人對於上訴人及承
      租廠商使用、收益租賃物之侵害，有違反租賃物應合約約定使用收益狀態之保
      持義務，致不能達租賃目的，而準用民法第四百三十五條之規定終止租約，且
      於原審曾提出照片四張及承租廠商撤離同意書為證，詎原審對此竟以該等情事
      與被上訴人無涉云云，判決上訴人敗訴，惟對於何以該情事與被上訴人無涉，
      並未說明，其判決顯有不法。
    (二)依本租約係以商場整體經營為本租約之法律行為基礎，而因基礎外在環境（經
      濟不景氣）影響，廠商進駐意願低落致無法招商或招商困難，又因其他櫃位自
      營戶之抗爭而內部整合困難，已進駐之廠商紛紛解約而無法經營，此一情況顯
      非上訴人當時所得預料，是兩造締約後既因上開外在環境造成契約無法履行，
      若謂上訴人仍須遵守契約繼續支付租金，將導致不公平，是上訴人於原審亦主
      張情事變更原則之適用，惟遍觀全判決，原審並未調查證據或曉諭上訴人提出
      相關資料或數據，即認為無情事變更原則之適用，逕為上訴人不利之判決，然
      爾來外在景氣不佳，大眾消費力減低，百貨業績大幅滑落，商場失敗前例比比
      皆是，是依民事訴訟法第二百八十八條規定，法院應職權調查事實證據，而原
      審判決中並無此事證之調查，是原判決顯有違誤云云。
  三、證據：援用原審之立證方法。
乙、被上訴人方面：
  一、聲明：駁回上訴。
  二、陳述：除與原審判決書所載者相同茲予引用外，補稱：當初景氣佳時上訴人推
      銷攤位，被上訴人亦曾投資，上訴人回租，現因經營不善即要求解除契約，並
      不公平。
  三、證據：援用原審之立證方法。
    理  由
一、本件被上訴人於原審起訴主張上訴人於八十六年八月二十七日向伊承租桃園市○
    ○段武陵小段一一四之三七、一一四之三八地號土地上「巴黎站前」地下二樓編
    號八十五號房屋一戶，租期自取得使用執照之日起第六十日為起租日，租期六年
    ，訂有租賃契約，惟上訴人於九十年三月間來函片面終止契約，未給付租金，因
    契約必須雙方同意始得終止，上訴人不能片面終止租約，兩造間租賃關係仍存續
    中，請求上訴人給付九十年三月份租金新台幣（下同）一萬八千二百八十八元；
    上訴人則辯稱系爭租賃契約已合法終止，而系爭攤位之共同使用部分為他人佔據
    營業並抗爭，致上訴人及承租廠商無法圓滿使用、收益，被上訴人就系爭攤位之
    共同使用部分既未能以適當方法除去及防止他人之侵害，即不能保持其租賃標的
    合於約定使用收益之狀態，有違租賃物之保持義務，既不能達租賃目的，加上景
    氣不佳，情事已經變更，上訴人自得解除契約，拒絕給付租金云云。
二、經查，兩造於八十六年八月二十七日簽訂有房屋租賃契約，約定由被上訴人提供
    其所有坐落桃園市○○段武陵小段一一四之三七、一一四之三八地號土地上「巴
    黎站前」地下二樓編號八十五號、面積約七．七七坪房屋一戶予上訴人使用，租
    期自取得使用執照之日起第六十日為起租日，租期六年，每月租金前三年部分為
    一萬八千二百八十八元，此一事實，為兩造所不否認，並有房屋租賃契約書影本
    一紙在卷可稽，此部分事實洵堪確認。被上訴人於原審本於上開租賃契約，請求
    上訴人給付九十年三月份租金，上訴人則辯稱其在九十年三月份已發函終止租約
    ，自毋庸再給付該月份租金云云。原審以上訴人所指稱之終止租約事由，即系爭
    租賃標的物之共同使用部分遭他人佔用抗爭，及景氣環境不佳等事項，均非被上
    訴人可歸責之事項，上訴人解除契約並無依據等理由，認為兩造租賃契約仍存在
    ，上訴人應給付該月份之租金。上訴人對此不服，提起本件上訴，主要理由仍同
    前。茲依兩造所簽定之系爭租賃契約書內容，遍觀全條文，並無述及被上訴人即
    系爭房地之出租人，負有排除系爭房地共同使用部分不受佔用之義務，被上訴人
    依租賃契約之義務，僅係將租賃標的交付上訴人使用，而被上訴人亦確已將租賃
    標的物交付予上訴人管領，至共同使用部分，不惟被上訴人不負其責，亦非系爭
    租賃契約之租賃標的，是依雙方之租賃契約而言，被上訴人已經交付租賃標的物
    ，即坐落桃園市○○段武陵小段一一四之三七、一一四之三八地號土地上「巴黎
    站前」地下二樓編號八十五號、面積約七．七七坪房屋一戶予上訴人使用，被上
    訴人已依約給付，並無違約情事，上訴人指稱共同使用部分遭他人佔用，屬於被
    上訴人違約事項，究係違反何條約定，即屬欠明。上訴人指稱系爭商場係整體性
    經營規劃，是以租賃物之使用應以整體性作為考量，而系爭租賃標的物以外之共
    同使用部分既遭他人佔用，系爭商場之整體性即已遭破壞，被上訴人自屬未依約
    提供合於使用目的之物予上訴人云云。然依系爭契約第四條特別約定各項約定，
    其主要內容均係基於商場整體性經營規劃目的，乙方（即上訴人）得對系爭租賃
    標的物為何種使用行為之約定，例如轉租等，而甲方（即被上訴人）之義務即係
    保持系爭租賃標的物，即被上訴人所提供之坐落桃園市○○段武陵小段一一四之
    三七、一一四之三八地號土地上「巴黎站前」地下二樓編號八十五號、面積約七
    ．七七坪房屋，並無拖欠貸款或費用之情事，關於所謂共同使用部分該如何如何
    ，雙方並未約定，是上訴人遽指被上訴人應對共同使用部分排除他人之佔用云云
    ，確屬無據，上訴人此部分之主張並無理由。所謂整體性經營規劃，係上訴人一
    方之考量，並非被上訴人出租系爭標的物時之考量因素，上訴人將自己整體性經
    營考量之負面因素，歸咎於被上訴人，並無依據。其次，上訴人主張因大環境景
    氣不佳，故上訴人得依情事變更原則終止租約云云。按所謂情事變更原則係指存
    在於契約雙方當事人之間之情事有所變更，有關契約之履行有其困難而言，本件
    被上訴人提供其所有上開房屋予上訴人使用之情形並無任何執行上之困難，上訴
    人繼續占有使用系爭租賃標的物亦無任何阻礙，上訴人所謂之阻礙，主要係因景
    氣不佳，其自身招商困難，無法獲利，致無力給付租金，此一事項，純屬上訴人
    一方之事由，並非雙方所共有，須澄清者，乃此語並非指大環境景氣不佳係可歸
    責於上訴人一方之事由，而係大環境景氣之良窳，乃上訴人經營商業、決定是否
    承租房屋前必須考量之因素，此一事項並非出租人考量之因素，上訴人經評估後
    既已決定承租，縱認其評估有誤，亦不得以其評估失當之結果要求並無可歸責事
    由之他方承受，上訴人縱然認為其自行招商有困難，依租賃契約，仍非不得轉租
    或將系爭租賃標的物另做他途之用，以謀取利益或減低損害，上訴人不此之圖，
    遽以所謂自己評估失當之結果，主張大環境景氣不佳，故得任意終止契約，拒絕
    給付租金云云，顯無理由。原審基於以上理由，判決上訴人應給付被上訴人九十
    年三月份租金一萬八千二百八十八元，認事用法，均無違誤，上訴人提起本件上
    訴，猶執前詞指摘原審判決不當，自無理由，應駁回其上訴。
三、據上論結，本件上訴為有理由，依民事訴訟法第四百三十六條之一第三項、第四
    百四十九條第一項、第七十八條，判決如主文。
中　　　華　　　民　　　國　　九十一　　年　　 十二　　 月　　二十七　　日
　　　　　　　　　　　　　　　　　民事第二庭審判長法　官　丁蓓蓓
　　　　　　　　　　　　　　　　　　　　　　　　　法　官　黃雯惠
　　　　　　　　　　　　　　　　　　　　　　　　　法　官　汪漢卿
右為正本係照原本作成
本判決不得上訴
中　　　華　　　民　　　國　　九十一　　年　　 十二　　 月　　二十七　　日
　　　　　　　　　　　　　　　　　　　　　　　法院書記官　王　儀
